【裁判字號】    94,上更(一),198
【裁判日期】    950425
【裁判案由】    偽造文書等
【裁判全文】
臺灣高等法院刑事判決             94年度上更(一)字第198號
上  訴  人  臺灣臺北地方法院檢察署檢察官
上  訴  人
即  被  告  甲○○
選任辯護人  粘聰明律師
上  訴  人
即  被  告  丁○○
上列上訴人因被告偽造文書等案件，不服臺灣臺北地方法院87年
度易字第2591號，中華民國88年8月24日第一審判決（起訴案號
：臺灣臺北地方法院檢察署86年度偵字第27563號）及移送併辦
（臺灣臺北地方法院檢察署87年度偵第13636號、88年度偵字第
6992號、89年度偵字689號、89年度偵字第7067號、89年他字第
1190號、臺灣高雄地方法院檢察署88年度偵字第16166號、臺灣
台中地方法院檢察署89年偵字第11521號、88年度偵字第14059號
），提起上訴，判決後，經最高法院第一次發回更審，本院判決
如下：
    主  文
原判決撤銷。
甲○○、丁○○共同連續行使偽造私文書，足以生損害於公眾及
他人，各處有期徒刑壹年陸月。
    事  實
一、甲○○與丁○○為夫妻，分別為設於台北市○○○路80號5
    樓麥孛有限公司（下簡稱麥孛公司）之董事及股東，從事代
    辦本國國民移居國外有關之業務，並分別負責麥孛公司對外
    訂約或對內財務、會計之工作，竟共同基於意圖為自己不法
    所有之概括犯意，明知設於美國亞歷桑納州（ARIZONA）之
    ＤＮＴ公司係由甲○○與友人DAVID WONG於民國84年10月13
    日所設立，並分任正、副總裁，且於85年10月10日辦理撤銷
    登記，竟於85年間，以麥孛公司之名義，推出「美國投資移
    民加州授權作業中心療養院專案」，並對外詐稱該專案係由
    美國ＤＮＴ公司授權麥孛公司辦理，藉此表徵麥孛公司有門
    路辦理美國投資移民以取信於消費大眾，推銷美國投資移民
    ，該專案內容略為：總額美金15萬元，簽約時美金7萬5千元
    ，餘款美金7萬5千元於移民局核准後付清，上揭款項皆直接
    存入投資人名下信託帳戶，符合Pilot Program規定，取得
    全家永久居留權，不須雇用10名員工，無條件解除顧慮，投
    資3年或5年，不動產全額擔保，保證回收，申請人無學歷、
    經歷、背景限制，大約4至6個月可取得美國全家（含配偶、
    子女）綠卡，沒有居住限制，投資人可居住在任何地區（包
    括台灣），從事任何學業或事業，不受任何限制等項，致庚○○信以為真而陷於錯誤，於85年10月14日與甲○○簽訂投
    資合約書，委託麥孛公司辦理投資移民事宜，且同時依約交
    付新台幣（下同）3,061,000元（折合美金7萬5千元）之簽
    約金，庚○○並介紹友人丙○○與麥孛公司接洽移民事宜，
    丙○○亦因相信麥孛公司有能力代為辦理上揭投資移民，而
    陷於錯誤，與甲○○簽約並交付同額之簽約金。詎甲○○及
    丁○○二人於取得上揭款項後，因無法代庚○○、丙○○二
    人辦理上揭投資移民事宜，為圖搪塞且續行詐得契約餘款，
    竟於不詳時地將美國移民局通知文件（Form I-797）案號
    WAC- 00-000-00000、WAC-00-000-00000（均為核准通知）
    上受通知人姓名Nevarez Chaidez, Guadalupe及Schrempel,
    Mathi－as J.變造為庚○○及丙○○之英文名字CHEN,KUEI-
    CHU及WU,JEH HSIUNG（變造後之內容詳如附表一、二所示）
    ，並將上揭變造後之文件傳真予庚○○、丙○○收執而行使
    之，足以生損害於美國移民局對於通知文件管理之正確性及
    上揭案號之受通知人Nevarez Chaidez, Guadalupe及Schre
    －mpel,Mathias J.，致庚○○、丙○○二人陷於錯誤，以
    為其移民申請業經核准，乃分別將餘款2,058,000元（折合
    美金15萬元）交付麥孛公司。因庚○○誤以為麥孛公司確有
    能力代辦移民事務，乃又介紹其兄己○○及友人乙○○與麥
    孛公司接洽移民事宜，斯時，甲○○及丁○○二人復基於同
    一為自己不法所有之概括犯意聯絡，續向己○○及乙○○二
    人推介另種技術移民，因費用較低，除支付麥孛公司委任服
    務費美金1萬元外，僅須支付美金9萬8千元，即可取得美國
    永久居留權（即綠卡），致己○○、乙○○陷於錯誤，於86
    年1月27日、同年2月16日與甲○○簽訂委任服務合約書，二
    人並分別交付277,400元（折合美金1萬元）及1,046,000元
    （折合美金38, 000元），甲○○及丁○○二人為圖續行詐
    得契約餘款，又於不詳時地將美國移民局通知文件（Form
    I-797）案號WAC-00-000-00000（核准通知）上受通知人姓
    名RiosZarazua, mario變造為己○○之英文名字CHEN,CHIEN
    -CHOU（變造後之內容詳如附表三），再偽造美國移民局核
    准通知文件（Form I-797）上案號及受通知人欄，案號WAC-
    00-000-00000（美國移民局查無此檔案）及乙○○之英文名
    字HO,LEE-LONG（偽造後之內容詳如附表四所示），並將上
    揭變造及偽造後之文件傳真予己○○及乙○○收執而行使之
    ，足以生損害於美國移民局對於通知文件管理之正確性及上
    揭案號之受通知人RiosZarazua,ma rio，乙○○並因而陷於
    錯誤，以為其移民申請業經核准，乃依約再交付1,050,000
    萬元（折合美金38, 000元）。嗣因庚○○急於赴美，迭與
    麥孛公司聯繫赴美時間，甲○○、丁○○為免事跡敗露，乃
    將丙○○之妻曹晉芳及庚○○申請之文件，先後於86年6月
    、8月向美國移民局申辦技術移民，並將美國移民局核發表
    示已收到申請案之通知文件（FormI-79 7）（案號WAC-00-0
    00-000 00及WAC-00- 000-00000）交付庚○○及丙○○，經
    庚○○發覺有異並多方查證，始知受騙。
二、又甲○○、丁○○復基於前揭詐欺之概括犯意，於85年5月
    間，由甲○○偽稱以美國加州ＤＮＴ公司策劃加拿大企業移
    民方案，擬在加拿大欲設立資本額為美金1千萬元之分公司
    ，並委由麥孛公司尋求150萬元美金股份云云，遊說壬○○
    ，致不疑有他，而與多位友人同意加入該公司所策劃之加拿
    大企業移民方案，壬○○依約先行給付服務費15萬元，並將
    預定投資美國ＤＮＴ所投資加拿大公司ＤＮＴＰ之投資款加
    幣10萬元（折約2百餘萬元）匯入以壬○○為受益人而於美
    國銀行 (Bank of America）開立之信託帳戶中，有合約書3
    份，依合約所約定，須俟壬○○取得加拿大永久居留權，並
    由麥孛公司為壬○○完成條件解除後，始能動用前開信託帳
    戶之款項，由壬○○成為加拿大ＤＮＴＰ公司股東，俾順利
    取得真正永久居留權；而甲○○為壬○○辦理本項企業移民
    業務，為壬○○所設立之British Columbia Ltd.公司，詎
    甲○○、丁○○竟未曾代繳任何費用及辦理任何手續，致使
    壬○○於加拿大無從進行實際商業投資行為，經壬○○委由
    律師發函請甲○○協助處理，詎均不知去向，置之不理，嗣
    經查詢該美國銀行信託帳戶，於86年5月21日止，帳戶簽名
    竟係「Ｃhaohongwong」，原先壬○○「Wen Pi─Hsia」簽
    名竟然不見，且該帳戶僅剩美金9202.70元，始知受騙。
三、另甲○○、丁○○亦基於前揭概括之詐欺連續犯意，復向癸○○（宇成國際移民公司之負責人）佯稱所經營之麥孛公司
    可以代辦移民手續，由宇成國際移民公司負責仲介介紹客戶
    予麥孛公司，每介紹一筆生意，即由宇成國際移民公司抽取
    傭金3萬5千元美金，而於87年6月1日經宇成國際移民公司介
    紹客戶蔡泓宜及楊培英收取美金10萬1千及美金8萬8千元匯
    入美國銀行帳戶（帳號：0000000000），案經癸○○向美國
    移民局查證，甲○○、丁○○並未辦理移民手續，始知受騙
    ，而報警偵辦。嗣未幾甲○○復以同樣手法竟向子○○訛稱
    經美國ＡＬＧＥＲＴ公司授權，招攬子○○投資加入美國Ａ
    ＬＧＥＲＴ公司股東，並為其代辦美國永久居留權申請，使
    子○○陷於錯誤，認為麥孛公司係合法代辦移民業者，而於
    87 年5月4日與麥孛公司簽約委託代辦投資移民申請，子○○並依約先後於同年5月19日及7月22日匯入12萬5千元美金
    ，詎甲○○並未依約辦理移民事宜，經子○○於87年10月1
    日間起，屢次與甲○○聯絡詢問申辦進度，甲○○總是多方
    推託，甚至要求告訴人及其家人先行赴美等待調查身分，使
    子○○及其家人因逾期居留而違反美國移民法，嗣子○○於
    88年6月24日尋得甲○○，甲○○遂當場簽立協議書及本票
    以取信子○○，詎屆時仍未兌現，子○○始知受騙。
四、案經被害人庚○○訴由台灣台北地方法院檢察署檢察官偵查
    起訴及及移送併案審理。
    理  由
一、按「被告以外之人於審判外之言詞或書面陳述，除法律有規
    定者外，不得作為證據」、「被告以外之人於偵查中向檢察
    官所為之陳述，除顯有不可信之情況者外，得為證據」、「
    被告以外之人於審判外之陳述，雖不符前4條之規定，而經
    當事人於審判程序同意作為證據，法院審酌該言詞陳述或書
    面陳述作成時之情況，認為適當者，亦得為證據。當事人、
    代理人或辯護人於法院調查證據時，知有第159條第1項不得
    為證據之情形，而未於言詞辯論終結前聲明異議者，視為有
    前項之同意」刑事訴訟法第159條第1項、第159條之1第2項
    、第159條之5分別定有明文，本件當事人及辯護人於法院調
    查證據時，知有第159條第1項不得為證據之情形，而未於言
    詞辯論終結前聲明異議者，應視為有前項之同意，合應敘明
    。
二、訊之被告甲○○、丁○○二人均矢口否認有上揭犯行，甲○○辯稱：伊是冤枉的，確實有收錢，但不是詐欺。美國移民
    通知書都是傳真文件，我們都有打電話到移民局查證，確認
    這個號碼是移民局通過的，伊無從偽、變造經過移民局通過
    的號碼，伊確實有幫忙辦移民，否則不會有被拒絕或者要求
    補件的情況。伊是麥孛公司之董事，實際負責人，從來沒有
    說4到6個月會拿到綠卡，授權書確實是臺灣駐美辦事處認證
    的，美國移民通知書是美國移民公司傳真的文件，庚○○本
    是委託伊辦理投資移民，是一種有條件性質的綠卡，須2年
    觀察期，認風險較大，乃在11月以電話通知我們改為技術移
    民，伊是委託「AMERI-BES T」公司辦理，附表文件亦係該
    公司交付，伊不知係偽造，庚○○和我們都有查證過，所以
    庚○○才會介紹他人，伊沒有偽造文書及詐欺云云。被告丁○○辯稱：伊是冤枉的，伊是麥孛公司的掛名股東，是在同
    一辦公室上班，但伊是負責國外醉爾思冰淇淋之進口代理業
    務，並未在麥孛公司擔任職務及經營，沒有以偽、變造文書
    的方式詐欺云云。惟查：
（一）、麥孛公司確曾於85年間推出美國投資移民加州授權作業
        中心療養院專案，並對外宣稱該專案係美國ＤＮＴ公司
        授權麥孛公司辦理，致庚○○及丙○○二人信以為真，
        乃與麥孛公司簽訂投資合約書，辦理投資移民，嗣麥孛
        公司另推出價格較低廉之技術移民方案，己○○及乙○○乃分別與之簽訂委任服務合約書，且庚○○、己○○
        、乙○○、丙○○4人已先後交付美金15萬元、1萬元、
        7萬6千元、15萬元等情，業據庚○○、己○○、乙○○
        、丙○○等人證述在卷（見原審87年8月14日、88年1月
        7日訊問筆錄、台灣台南地方法院88年3月15日訊問筆錄
        ，本院94年11月1日審理筆錄），且有麥孛公司推出上
        揭專案之說明資料4紙、投資合約書1份、委任服務合約
        書2份、庚○○付款支票1紙、麥孛公司出具收取庚○○
        美金7萬5千元之收據1紙、乙○○匯款回條2紙（以上均
        影本）附卷可佐，被告甲○○雖辯稱庚○○嗣改為委辦
        技術移民云云，惟此非但為庚○○所堅詞否認，甲○○
        復無法提出事證以圓其說，且參酌庚○○、丙○○二人
        已先後依上揭與麥孛公司所簽訂投資合約書之規定，繳
        付全額費用各美金15萬元一節，亦為甲○○所是承，苟
        如甲○○所供，庚○○於85年11月間確有變更為技術移
        民之意，則庚○○焉有於86年1月24日依上揭投資合約
        書之規定給付餘款美金7萬5千元之可能，是甲○○此部
        分所辯，洵不足採。
（二）、依卷附麥孛公司交付予庚○○收執之ＤＮＴ公司授權麥
        孛公司之授權書影本記載，ＤＮＴ公司係設於「8560
        West Peoria Avenue, Peoria, Arizona,USA」，惟據
        庚○○於原審提出ARIZONA CORPORATION COMMISSION
        所出具之檔案資料影本6紙記載：ＤＮＴ公司係被告甲○○與友人DAVID WONG於84年10月13日在美國亞歷桑納
        州所設立，並分任正、副總裁，且該公司於85年10月10
        日已撤銷登記等情，訊之被告甲○○對此亦不否認，是
        上揭資料足堪採信，據此，被告甲○○既兼任美國ＤＮ
        Ｔ公司及本國麥孛公司之負責人，渠隱瞞此實情，對外
        誆稱上揭投資移民專案係美國ＤＮＴ公司授權麥孛公司
        辦理云云，顯屬混淆視聽，誤導消費者之舉。再者，麥
        孛公司於收取庚○○所交付之簽約金美金7萬5千元後，
        經庚○○之請求，曾交付ＤＮＴ公司出具之存款證明書
        影本1紙予庚○○收執，有證明書影本1紙附卷可憑，惟
        依上揭證明書所示ＤＮＴ公司之地址係在「23332 Mill
         Creek Drive,Suite 210 Laguna Hill CA92653」，非
        但與上揭ＤＮＴ公司所註冊登記之地址不符，且該證明
        書所載存放款項之銀行名稱為「Bank of America,Mou
        －lton Plaza Branch」、帳號為「00000-00000」，經
        原審囑託外交部轉請駐洛杉台北經濟文化辦事處查證結
        果，發現上揭銀行並無該帳號資料，有該辦事處88年4
        月23日洛杉 (88)字第113號函文影本一紙附卷可佐，且
        參酌ＤＮＴ公司業於85年10月10日已撤銷登記一節如前
        述，足認上揭ＤＮＴ公司出具之存款證明書影本內容係
        屬不實，而ＤＮＴ公司即係被告甲○○所設立亦如上述
        ，從而，庚○○所繳付之上揭費用，顯於交付麥孛公司
        後即由被告等所收執。
（三）、卷附附表1至4之美國移民局通知文件影本，確係麥孛公
        司所交付予庚○○、丙○○、己○○、乙○○等人一節
        ，業據被告甲○○所供承不諱，惟上揭通知文件影本，
        經美國在台協會台北辦事處向美國移民局查證結果，發
        現附表一之文件，原係發給Nevarez Chaidez,Guadalu
        －pe；附表二之文件原係發給Schrempel,MathiasJ.；
        附表三之文件原係發給Rios Zarazua,mario；附表四之
        文件案號查無檔案等情，有該處88年1月19日函文1紙附
        卷可佐，核均屬偽、變造之私文書，訊之被告甲○○對
        此雖辯稱毫不知情云云，惟對於上揭文書之來源交待不
        一，或謂：在蒐集庚○○資料2週後，即將庚○○資料
        送到美國給當地委託的移民公司John Lu，以ＤＮＴＰ
        美國投資移民專案的案件辦理，大約在85年11月中旬，
        庚○○電話通知王慧蘭2次，要求我們以技術移民再幫
        庚○○送件，在11月下旬，伊便以技術移民再幫庚○○
        送件，送到美國AMERI-BEST公司辦理，後因庚○○的催
        促，要求儘速取得綠卡，伊再於86年8月間，再以傑出
        人士名義提出申請云云（詳87年6月3日台北市調查站訊
        問筆錄）；或謂：附表一、三、四等文件均係AMERI-BE
        ST公司交給伊的，伊第二次主動幫庚○○辦理的也是技
        術移民的一種，是找另一家辦移民的事務所「MORRIS」
        辦的，二家均未有授權書，均係個案交易云云（詳原審
        88年1月21日訊問筆錄）；或謂：John Lu在ＤＮＴ上班
        ，他說他把案子交給AMERI-BEST辦，伊第2次幫庚○○
        辦的技術移民是Carl Lu辦的，他是向人家借牌的云云
        （見原審88年7月20日訊問筆錄），顯難採酌，況參酌
        卷附被告提出之AMERI-BEST INTERNATIONAL 空白「直
        接聘用／雇用合約」（DIRECT HIRING/EMPLOYMENT
        AGREEMENT）條款內容，該公司縱或存在，亦僅係辦理
        技術移民之公司，此並為被告所不爭執，而庚○○及丙○○均係委請被告辦理投資移民如前述，則被告縱再委
        請AMERI-BEST公司辦理渠二人之投資移民，被告雖供稱
        附表一至四所示之文書均係由AMERI-BEST所承辦交付，
        惟僅提出AMERI-BEST傳真函正本一紙以資證明，然參酌
        該傳真函上標示之傳真日期，係83年3月19日，顯與其
        傳真內容記載之日期為86年1月21日不符，是上揭傳真
        函之真實性已有可疑，又依傳真函之內容所示，其通知
        被告甲○○（其英文名字為Terry Ho）有關核准通過之
        名單中，僅有庚○○一人列名其上，並未包括丙○○、
        己○○及乙○○等人，而被告復未能提出其他委請AMER
        I-BEST辦理該三人之移民資料以供查核，從而，自難僅
        憑被告提出上揭可疑之傳真文件，而推認上揭偽、變造
        之文件確係AMERI-BEST所交付，是被告上揭所辯，尚難
        採信。
（四）、被告甲○○於本案偵、審過程中，均無法提供成功辦理
        美國投資移民或技術移民之案例以資證明，足徵渠並無
        辦理美國移民之實證經驗及能力，竟誆以ＤＮＴ公司授
        權文件、不實之存款證明、偽變造之美國移民局通知文
        件等物向庚○○、己○○、乙○○、丙○○等人行使之
        ，致庚○○等4人陷於錯誤而先後交付上揭款項，則渠
        主觀上存有詐欺庚○○等4人之不法意圖，至堪認定。
（五）、又甲○○復基於概括詐欺之連續犯意，於85年5月間佯
        稱以美國加州ＤＮＴ公司在加拿大欲設立資本額為美金
        1千萬元之分公司，並委由麥孛公司尋求150萬元美金股
        份，詐騙告訴人壬○○部分，被告甲○○、丁○○並未
        為告訴人辦理本項企業移民業務，而甲○○為壬○○辦
        理本項企業移民業務，為壬○○所設立之British
        Columbia Ltd.公司，未曾代繳任何費用及辦理任何手
        續，致使壬○○於加拿大無從進行實際商業投資行為，
        經壬○○委由律師發函請甲○○協助處理，詎均不知去
        向，置之不理，嗣經查詢該美國銀行信託帳戶，於86年
        5月21日止，帳戶簽名竟係「Ｃhaohongwong」，原先壬○○「Wen Pi─Hsia」簽名竟然不見，且該帳戶僅剩美
        金9202.70元，始知受騙。案經被害人（即告訴人）指
        述歷歷（見臺灣臺北地方法院檢察署88年偵字第7250
        號卷第2至5頁），並有合約書3份為證，且該合約上有
        被告甲○○公司及其簽名與印章為憑（同上卷第7頁至
        14頁）及律師函與查詢該美國帳戶及其帳戶簽名「Ｃ
        haohongwong」等附卷可按（見同上卷第15頁至24頁）
        ，被告甲○○雖陳稱只係代辦手續，但因請人代辦，致
        因故無法完成合約內容，且錢係由告訴人壬○○自行匯
        到國外云云等詞，顯係卸責之詞，實難採信，其此部分
        之犯行，實堪認定。
（六）、被告甲○○、丁○○基於前揭概括之詐欺犯意，向被害
        人癸○○（宇成國際移民公司之負責人）佯稱所經營之
        麥孛公司可以代辦移民手續，由宇成國際移民公司負責
        仲介介紹客戶予麥孛公司，每介紹一筆生意，即由宇成
        國際移民公司抽取傭金3萬5千元美金，而於87年6月1日
        經宇成國際移民公司介紹客戶蔡泓宜及楊培英收取美金
        10萬1千及美國8萬8千元匯入美國銀行帳戶（帳號：000
        0000000），案經被害人癸○○向美國移民局查證，甲○○等並未辦理移民手續，始知受騙等情，此部分，已
        據被害人癸○○於警訊中及本院審理時指述綦詳，並有
        客戶申請案件委託憑證影本2紙及經銷合約書影本3紙附
        卷可資佐證，被告甲○○雖於本院前審陳稱係帶被害人
        癸○○去美國考察，且錢是她自己匯到國外，並非與麥
        孛公司簽約云云，核係卸責之詞，不足採信，其此部分
        犯行，亦堪認定。
（七）、又被告甲○○復以同樣手法向告訴人子○○訛稱經美國
        ＡＬＧＥＲＴ公司授權，招攬告訴人子○○投資加入美
        國ＡＬＧＥＲＴ公司股東，並為告訴人代辦美國永久居
        留權申請，使告訴人陷於錯誤，認為麥孛公司係合法代
        辦移民業者，而於87年5月4日與麥孛公司簽約委託代辦
        投資移民申請等情，並有資信合約書及富邦銀行匯款委
        託書各1紙在卷可稽（見臺灣台北地方法院檢察署89年
        他字第119號卷第7至13頁），並經告訴人子○○指述歷
        歷，且告訴人子○○並依約先後於87年5月19日及7月22
        日匯入12萬5千元美金，詎甲○○並未依約辦理移民事
        宜，惟經告訴人子○○於87年10月1日間起，屢次與甲○○聯絡詢問申辦進度，甲○○總是多方推託，甚至要
        求告訴人子○○及其家人先行赴美等待調查身分，使告
        訴人子○○及其家人因逾期居留違反美國移民法，告訴
        人子○○乃於88年6月24日尋獲甲○○，甲○○遂當場
        簽立協議書及本票（見臺灣台北地方法院檢察署89年他
        字第119號卷第16至17頁），以取信告訴人子○○，詎
        屆時仍未兌現，足見被告甲○○復以同樣偽以移民代辦
        手續之詞，詐騙告訴人子○○，使之陷於錯誤而為交付
        款項，足堪認定，被告辯稱：因受到美國接辦公司ＤＮ
        Ｔ實際負責人所詐騙，致未能如期辦妥云云，顯係臨訟
        之託詞，委不足採，被告甲○○、丁○○此部分犯行亦
        洵堪認定。
（八）、末查，被告甲○○、丁○○明知其與友人DAVID WONG於
        84 年10月13日在美國亞歷桑納州設立之ＤＮＴ公司，
        已於85年10月10日辦理撤銷登記，猶於85年10月10四日
        起，仍以麥孛公司之名義，推出「美國投資移民加州授
        權作業中心療養院專案」，並對外詐稱該專案係由美國
        ＤＮＴ公司授權麥孛公司辦理，藉此表徵麥孛公司有門
        路辦理美國投資移民以取信於消費大眾，使不知情之告
        訴人庚○○等人陷於錯誤，與之簽訂投資移民合約，交
        付款項等情，被告丁○○為被告甲○○之妻，並為麥孛
        公司之股東，此有麥孛公司董事、股東名單影本一紙附
        卷可佐，而參諸告訴人庚○○於告訴狀指稱：被告丁○○係麥孛公司股東，伊夫妻初至麥孛公司談投資移民時
        ，丁○○亦在場接待並謂其夫辦理移民業務經驗豐富，
        且丁○○與甲○○合用辦公室（僅非同一間），伊交付
        麥孛公司之美金15萬元，即由其辦公室小姐收取後轉交
        丁○○，丁○○並於86年6、7月間替伊安排赴美機位，
        曾出面與伊在電話中相談約3小時之久，其知甲○○未
        依約履行，表示會安排甲○○回國，退還伊交付之款項
        ，本件投資移民案係甲○○與丁○○共同策劃等語，原
        審同案被告王慧蘭（已判決無罪確定）於原審亦供稱：
        「丁○○擔任麥孛公司的財務方面，何（聖影）與林（
        淑念）是夫妻都是老板，應是都管任何事。客戶若有疑
        問，伊都找甲○○，公司雜務、薪水伊都找丁○○」云
        云（見偵查卷第41、42頁，原審卷第79頁、見原審88
        年2月25日訊問筆錄）；足認丁○○確有實際參與麥孛
        公司之經營，至其是否另兼有代理冰淇淋之進口業務，
        並不影響此一事實，衡以丁○○與甲○○既屬夫妻，又
        負責麥孛公司之財務，則渠對於麥孛公司推動上揭移民
        專案之始末暨庚○○等4人繳付上揭款項之去向應知之
        甚詳，從而，渠對於甲○○誆以ＤＮＴ公司授權文件、
        不實之存款證明、偽造暨變造之美國移民局通知文件等
        物向庚○○、己○○、乙○○、丙○○等人行使之，及
        詐騙壬○○、癸○○、子○○，致被害人等陷於錯誤而
        先後交付或使蔡泓宜及楊培英等人交付上揭款項等情，
        自無諉為不知之理，是被告甲○○與丁○○間就上揭行
        為當有犯意之聯絡及行為之分擔無訛。
（九）、綜上各情，被告甲○○、丁○○二人上揭所辯，均不足
        採，二人犯行至堪認定。
三、核被告二人所為，均係犯刑法第216條、第210條行使偽造暨
    變造私文書罪及刑法第339條第1項詐欺取財罪。彼間就犯上
    揭二罪，有犯意之聯絡及行為之分擔，為共同正犯。被告二
    人先後一次行使偽造私文書、多次行使變造私文書及詐欺取
    財之犯行，時間緊接，犯罪構成要件相同，顯係基於概括之
    犯意為之，均應依連續犯規定，以情節較重之行使偽造私文
    書罪及詐欺罪，各以一罪論。其二人所犯上開二罪間，有方
    法結果之牽連關係，應從一較重之行使偽造私文書罪論處。
    其偽造及變造私文書之低度行為，應為行使之高度行為所吸
    收，不另論罪。公訴意旨雖未就被告對丙○○、己○○、乙○○、壬○○、癸○○（蔡泓宜、楊培英）、子○○等人詐
    欺及偽造、變造私文書之犯行部分提起公訴或論處罪刑，惟
    此部分與已起訴並論罪之部分有連續犯及牽連犯之裁判上一
    罪關係，本院自得併予審理。又本件檢察官起訴書關於被告
    丁○○部分，雖記載該被告所為亦係犯刑法第339條第1項之
    詐欺罪嫌，但其犯罪事實欄已敘及該被告係與同案被告甲○○共同基於意圖為自己不法之所有之犯意聯絡，以代辦美國
    投資移民為由，於向被害人庚○○騙取美金7萬5千元後，出
    具未經庚○○授權之申請技術移民函件（按此即為原判決所
    載甲○○交予庚○○之變造美國移民局通知文件，涉犯刑法
    行使變造私文書罪部分），以資搪塞等情，足認被告丁○○
    所涉該變造文書部分原即在起訴範圍內。
四、原審據以論罪科刑，固非無見，（一）、就被告等就偽造美
    國移民局核准通知文件（Form I-797），案號WAC-00-000-0
    0000及乙○○之英文名字HO,LEE-LONG如附表四所示後，將
    上揭偽造後之文件傳真予乙○○收執而行使之，足以生損害
    於美國移民局對於通知文件管理之正確性，應係偽造非變造
    。（二）、又原判決未及審酌且就裁判一罪之詐欺壬○○、
    癸○○（蔡泓宜、楊培英）、子○○部分，未予併案審理，
    亦有未當，被告等上訴否認犯罪及檢察官循告訴人之要求上
    訴指摘原判決量刑過輕，雖均無理由，惟原判決既有可議之
    處，自應由本院予以撤銷改判。爰審酌被告二人為圖私利而
    以身試法，犯罪所得財物甚鉅，犯罪後仍否認犯行，未具悔
    意，且迄未與多數被害人達成民事和解等一切情狀，各量處
    如主文所示之刑。至附表一至四所示由被告二人偽造及變造
    之私文書原本，因未扣案，且被告二人又否認持有上揭文件
    ，尚難證明仍屬存在，爰不另為沒收之諭知，附此敘明。
五、台灣台中地方法院檢察署88年度偵字第14059號移送併辦意
    旨略以：被告甲○○於87年9至11月間，基於不法所有之意
    圖，向告訴人戊○○佯言有乙批貨物欲運送及向告訴人郁統
    企業社負責人辛○○佯稱訂購高爾夫球頭加工一批，告訴人
    依約如數將貨運送至目的地及交付無誤後，運送費用及貨款
    分別為228,144元、201,189元，隨即向被告請求付款，詎被
    告藉詞拖延，幾經要求始簽發同額本票支付，惟本票於88年
    5月25日到期，經提示後，被告均置之不理，告訴人始知受
    騙，因認被告甲○○涉犯刑法第339條第1項之詐欺取財罪嫌
    ，並與本案有裁判上一罪之連續犯關係。惟查移送意旨所指
    被告之犯罪時間係在87年9月至11月間，與本案上揭論罪部
    分之犯罪時間係在85年10月至86年4月間，相距達1年餘，且
    移送意旨所指之被告犯罪態樣與本案犯罪事實所述亦截然不
    同，訊之被告甲○○並否認有併辦意旨所述之詐欺犯行，綜
    此，顯難認為上揭移送併辦部分與本案犯罪事實間有何連續
    犯之裁判上一罪關係，應退回由檢察官另行偵辦，附此敘明
    。
六、又臺灣台中地方法院檢察署89年度偵字第11521號移送併辦
    意旨略以：被告甲○○於88年間皆別經營鍵臺精密工業股份
    有限公司（簡稱鍵臺公司），及明新聯合股份有限公司（簡
    稱明新公司），先後以鍵臺公司及明新公司名義向告訴人徐
    雪丹之浩鋒精密模具公司買貨，而開立88年7月31日到期，
    金額57 5,123元本票，詎屆期並未兌現，被告公司人去樓空
    ，惡性倒閉，使告訴人追償無門，復查被告先後成立麥孛公
    司、環球網聯有限公司、鍵臺精密工業股份公司、六勝企業
    股份有限公司、明新聯合股份有限公司、非任負責人即為股
    東，但現均解散或實際未營業，行同空殼公司，顯示被告以
    虛設公司對外行騙，已構成刑法第339條第1項詐欺罪云云。
    惟查：移送意旨所指被告犯罪行為係在88年間5月至7月間，
    與本案論罪部分係在85年10月至86年4月間，相距達2年餘，
    且移送意旨所指被告犯罪態樣乃屬買賣紛爭所涉之詐欺罪與
    本案犯罪事實為偽造文書顯有不同，準此，顯難認為此移送
    併辦部分與本案有何連續犯之裁判上一罪關係，自應退由原
    檢察官另行偵辦。
七、另臺灣高雄地方法院檢察署88年偵字第16166號移送併辦略
    以：告訴人陳俊發於83年間控訴被告甲○○涉嫌以設立環球
    網聯股份有限公司，擴大經營國際回撥電話為由，邀請告訴
    人投資等情，惟為取得告訴人之信任，多次邀告訴人及碩大
    通訊有限公司負責人林華員至位於台北市○○路87號8樓之2
    ，參觀被告所經營之環球網聯股份有限公司國際回撥電信業
    務及該系統之技術介紹等情，嗣取得告訴人陳俊發、林華員
    之信任後，由被告帶林華員至環球網聯公司樓下之上海商業
    銀行開戶，並為取信於告訴人陳俊發、、林華員，被告特別
    將新開戶之環球聯網公司之增資帳戶，以甲○○及林華員二
    個印鑑章共同用印開戶，被告表示該帳戶內之增資設款，不
    可能被私人提領，嗣告訴人委請陳玉珠將增資設款1,200萬
    元匯入該帳戶，未幾即被告被告甲○○盜領該增資之1,200
    萬元，而涉有偽造文書、詐欺、業務侵占等犯罪云云。惟查
    ：本件併案移送之案發時間為83年間，與本案論罪部分係在
    85年10月至86年4月間，相距達2年餘，且移送意旨所指被告
    犯罪態樣乃有業務侵占及詐欺之嫌，與本案犯罪事實為偽造
    文書及牽連之詐欺罪尚屬有間，顯難認為此移送併辦部分與
    本案有何連續犯之裁判上一罪關係，是本院依法不得併予審
    理，自應退由原檢察官另行偵辦，併予敘明。
據上論斷，應依刑事訴訟法第369條第1項前段、第364條、第299
 條第1項前段，刑法第28條、第56條、第216條、第210條、第33
9條第1項、第55條、罰金罰鍰提高標準條例第1條前段，判決如
主文。
本案經檢察官沈明彥到庭執行職務。
中    華    民    國    95    年    4    月    25    日
                  刑事第八庭審判長法  官  鄭文肅
                                  法  官  陳國文
                                  法  官  江國華
以上正本證明與原本無異。
如不服本判決，應於收受送達後10日內向本院提出上訴書狀，其
未敘述上訴之理由者並得於提起上訴後10日內向本院補提理由書
（均須按他造當事人之人數附繕本）。
                                  書記官  陳玉嬋
中    華    民    國    95    年    5     月    1     日
附錄：本案論罪科刑法條全文
刑法第216條
行使第210條至第215條之文書者，依偽造、變造文書或登載不實
事項或使登載不實事項之規定處斷。
刑法第210條
偽造、變造私文書，足以生損害於公眾或他人者，處5年以下有
期徒刑。
刑法第339條
意圖為自己或第三人不法之所有，以詐術使人將本人或第三人之
物交付者，處5年以下有期徒刑、拘役或科或併科1千元以下罰金
。
以前項方法得財產上不法之利益或使第三人得之者亦同。
前2項之未遂犯罰之。


司法院資訊處製作；財團法人民間司法改革基金會備份。
